【裁判字號】    91,上易,1726
【裁判日期】    920630
【裁判案由】    詐欺等
【裁判全文】
臺灣高等法院高雄分院刑事判決                  九十一年度上易字第一七二六號
    上  訴  人  臺灣高雄地方法院檢察署檢察官
    上  訴  人
    即自訴人    乙○○
    被      告  丙○○
右上訴人因被告詐欺等案件，不服臺灣高雄地方法院九十一年度自緝字第一九號中華
民國九十一年十月二十五日第一審判決，提起上訴，本院判決如左：
      主  文
原判決關於丙○○部分撤銷。
丙○○連續意圖為自己不法之所有，以詐術使人將本人之物交付，處有期徒刑陸月，
如易科罰金以參佰元折算壹日。
      事  實
一、丙○○與乙○○二人因家庭糾紛，於民國九十年二月十三日，丙○○經由黃連福
    、豐佑、邱義祥等人陪同，與乙○○達成和解，乙○○同意支付一百萬元予丙○○，遂簽發票號0000000、面額新台幣（下同）二十五萬元，發票日九十
    年五月十五日，發票人為乙○○，付款人為合作金庫三民支庫之支票一紙（以下
    簡稱系爭支票），連同另二紙二十五萬元、五十萬元支票，交付予丙○○，丙○○為答謝黃連福等人參與和解，而同意支付黃連福等三人各十五萬元，遂將系爭
    支票及另紙二十五萬元支票，背書轉讓與邱義祥，邱義祥因無法找人調現而交予
    黃連福（業經原審駁回自訴確定），黃連福遂將另紙二十五萬元之支票及現金五
    萬元交予邱義祥，做為邱義祥及豐佑應得之酬金，並於同年五月四日，持系爭支
    票至乙○○辦公處兌換現金，乙○○即將二十四萬元（一萬元扣除利息）交付黃
    連福，並自黃連福處取回該支票，豈料在乙○○取回該支票後，丙○○竟意圖為
    自己不法之所有，基於概括犯意，施用詐術，先於九十年五月八日以持票人之身
    分，向派出所報案，再取得派出所證明後，即向合作金庫三民支庫謊稱該支票業
    已遺失，未指定犯人而請求協助偵查侵佔遺失物罪嫌，並依票據法第十八條辦理
    掛失止付手續，同時填具掛失止付通知書及遺失票據申報書，因丙○○之上述行
    為，致乙○○在合作金庫三民支庫之五六二九五帳號之支存帳戶內存款遭止付保
    留款處理，乙○○知悉後遂通知黃連福，黃連福並於五月十日寄發存證信函告知
    丙○○該二紙二十五萬支票業經兌領，並通知丙○○前去向伊收取五萬元，乙○○再於九十年七月二十三日以存證信函通知丙○○促請渠向合作金庫三民支庫辦
    理撤銷止付程序，詎丙○○置若罔聞，再依票據法第十九條及民事訴訟法第五百
    三十九條之相關規定聲請公示催告及除權判決，並經臺灣高雄地方法院於九十一
    年二月二十七日以九十一年度除字第一五六號判決宣告該支票無效，並進而於九
    十一年三月十一日持該除權判決至合作金庫三民支庫，使該支庫承辦人員陷於錯
    誤，而將乙○○前開帳戶之止付保留款三萬四千零八十三元之存款交予丙○○。
    丙○○復於九十一年五月十七日，承續前揭詐欺取財之概括犯意，施用詐術，在
    高雄市呂銘和住處向甲○○誆稱其已標到意誠堂大廟之工程合約，惟因欠缺現金
    週轉，使甲○○陷於錯誤，借予現金三十萬元，並簽發九十一年七月十七日到期
    面額三十萬元之本票交與甲○○收執，詎屆期後，丙○○並未清償，且其意誠堂
    之工程亦均未施工，甲○○始知受騙。
二、案經乙○○提起自訴，及臺灣高雄地方法院檢察署檢察官移送併辦。
      理  由
一、被告丙○○未於言詞辯論期日到庭，據其於原審及前於本院訊問時供稱，坦承有
    將支票背書轉讓給黃連福，嗣並申報支票遺失辦理掛失止付、公示催告及除權判
    決等情，惟矢口否認有上揭犯行，辯稱其因同意支付黃連福及案外人豐佑、郭義
    祥等人各十萬元，而交付二十五萬元之支票二紙，黃連福因拒絕返還支票，伊向
    自訴人洽商後，經自訴人同意並告以支票號碼，始辦理掛失止付程序，另意誠堂
    工程部分，因工程賠了二十多萬元，廟方不高興，叫伊不要作，始未再施工云云
    。
二、經查：
（一）被告丙○○與自訴人乙○○二人因家庭糾紛，於九十年二月十三日，被告夥同
      黃連福、豐佑、邱義祥與自訴人達成和解，乙○○並簽發二十五萬之支票二紙
      （發票日分別為九十年三月十五日、五月十五日）及五十萬元之支票一紙予丙○○，而被告丙○○為酬謝黃連福、邱義祥、豐佑各十五萬元，遂將其中二紙
      票面金額二十五萬元之支票交付邱義祥，嗣邱義祥因無法找人調現，而將支票
      交予黃連福，黃連福並將三月十五日到期之二十五萬元之支票及五萬元支票交
      予邱義祥，做渠二人應得之報酬，其本人則於五月四日持系爭支票（發票日為
      九十年五月十五日）向乙○○兌換現金，並再填製五萬元之支票交予被告等情
      ，迭據證人黃連福、底大澎於原審、本院證述甚詳，並有黃連福寄發之存證信
      函、支票等影本在卷可憑，被告雖辯稱其係願給黃連福等三人各十萬元等語，
      惟證人蔡國司於原審證稱其有協調被告與黃連福之糾紛，協調結果是黃連福應
      給被告五萬元，而黃連福亦有承認欠被告五萬元，就開一張五萬元（黃連福之
      妻曾如嬋為發票人）之支票透過他人拿給被告等語，核與黃連福證述情節相符
      ，且黃連福所交予被告之五萬元支票，確係經由被告背書，並於九十年八月二
      十七日提出兌領，亦有高雄銀行南高雄分行九十二年一月十日高銀南高字第一
      九五六號函在卷可憑，被告所辯只同意給黃連福等各十萬元等語，不足採信。
（二）被告雖辯稱其係得自訴人同意掛失止付云云，惟此為自訴人堅決否認，且衡諸
      黃連福既於發票日屆至前，已持該支票向伊本人換取現金，乙○○業已支付該
      二十五萬元之支票完竣，其豈會再同意被告以掛失止付、聲請除權判決之方式
      ，而自陷於有再重覆支付該票款之危險？被告所辯顯與常情不符，殊無足採，
      又被告夥同黃連福等人與自訴人調解時，曾取得該三張支票，業據黃連福證述
      明確，且自訴人所簽發之該三紙支票係連號，被告非不能在當時即記下支票之
      號碼，其辯稱不知支票號碼而係自訴人所告知等情，亦不足採信。此外並有前
      揭支票影本、遺失票據申報書影本、票據掛失止付通知書影本及除權判決影本
      等在卷可稽。
（三）又被告施用詐術，向甲○○詐稱標得意誠堂工程，欠缺現金週轉為由，向甲○○借得三十萬元，並簽發本票交甲○○收執，詎屆期後，被告並未還款等情，
      業據甲○○指訴歷歷，並有本票影本在卷可憑，又被告雖有與意誠堂訂立合約
      ，惟被告均未施工等情，亦經意誠堂董事邱振添到庭證述屬實，被告未曾施工
      ，卻以標得工程欠缺資金週轉為由，向甲○○借款，嗣後又不償還，被告有不
      法所有之意圖及施用詐術使人交付財物亦甚明確。
（四）綜上所述，本案事證明確，被告犯行洵堪認定。
三、核被告所為，其明知乙○○所交付之系爭支票，係其交予邱義祥，並未遺失，竟
    申報遺失而誣指不特定人犯有侵占遺失物罪行，所為係犯刑法第一百七十一條第
    一項之罪，另其知悉系爭支票業已經黃連福持向乙○○兌領，而藉由公示催告、
    除權判決等程序，取得除權判決後，向合作金庫三民支庫領取止付保留款，所為
    係犯刑法第三百三十九條第一項之施用詐術使人將他人之物交付罪，又被告向甲○○施用詐術，騙取現金所為係犯同條項之施用詐術使人將本人之物交付罪，被
    告二次詐欺犯行，時間緊接，犯罪構成要件相同，顯係基於概括犯意為之，為連
    續犯，應依情節較重之施用詐術使人交付本人財物罪論處，並依法加重其刑，所
    犯連續詐欺取財及未指定犯人誣告罪間，有方法結果牽連關係，應從一重依連續
    詐欺取財罪處斷。原審為被告論罪科刑之判決，固非無見，惟查被告以掛失止
    付、公示催告、除權判決等方式取得除權判決後領取止付保留款部分，已構成詐
    欺取財罪，原審判決認定未對合作金庫三民支庫施用詐術，即有違誤；原審就
    檢察官移送併辦部分未及審理，亦有未當。自訴人上訴意旨，以被告所為已構成
    詐欺罪，另檢察官上訴意旨以被告對甲○○部分所為構成詐欺罪，並為自訴效力
    所及，均為有理由，原判決自應予撤銷改判。爰審酌被告雖未構成累犯，惟其素
    行不佳，本件犯罪手法除向甲○○施用詐術外，並藉由法院公示催告、除權判決
    等程序詐領止付保留款，及其生活狀況、品行、智識程度，破壞交易秩序等一切
    情狀，量處如主文所示之刑，並諭知易科罰金之折算標準，以示儆懲。
四、自訴意旨另以被告明知系爭支票並未遺失，而向警方申報遺失之行為，另犯有刑
    法第二百十四條之使公務員登載不實罪，惟查刑法第二百十四條所謂使公務員登
    載不實事項於公文書罪，須一經他人之聲明或申報，公務員即有登載之義務，並
    依其所為之聲明或申報予以登載，而屬不實之事項者，始足構成，若其所為聲明
    或申報，公務員尚須為實質之審查，以判斷其真實與否，始得為一定之記載者，
    即非本罪所稱之使公務員登載不實，最高法院七十三年台上字第一七一０號著有
    判例，經查被告向警方申報系爭支票遺失，警方尚有依法偵辦、審查之義務，被
    告所為尚與刑法第二百十四條之要件不符，因自訴人認此部分與前開有罪部分，
    有裁判上一罪之關係，爰不另為無罪之諭知。
五、被告經合法傳喚，無正當理由不到庭，爰不待其陳述，逕行判決。
據上論結，應依刑事訴訟法第三百六十九條第一項前段、第三百六十四條、第三百七
十一條、第二百九十九條第一項前段、第三百四十三條、刑法第三百三十九條第一項
、第一百七十一條第一項、第五十六條、第五十五條、第四十一條第一項，罰金罰鍰
提高標準條例第一條前段、第二條，判決如主文。
本案經檢察官張其主到庭執行職務。
中      華      民      國    九十二    年      六      月     三十     日
                              臺灣高等法院高雄分院刑事第五庭
              審判長法官  吳水木
                                        法官  洪慶鐘
                                        法官  趙文淵
右正本證明與原本無異。
不得上訴。
                                  法院書記官  吳新貞
中      華      民      國    九十二      年      七      月    二    日
附錄：本判決論罪科刑法條：
刑法第一百七十一條第一項
未指定犯人，而向該管公務員誣告犯罪者，處一年以下有期徒刑、拘役或三百元以下
罰金。
刑法第三百三十九條第一項
意圖為自己或第三人不法之所有，以詐術使人將本人或第三人之物交付者，處五年以
下有期徒刑、拘役或科或併科一千元以下罰金。


司法院資訊處製作；財團法人民間司法改革基金會備份。
